【裁判字號】    98,易,882
【裁判日期】    981028
【裁判案由】    詐欺
【裁判全文】
臺灣桃園地方法院刑事判決              98年度易字第882號
公  訴  人  臺灣桃園地方法院檢察署檢察官
被      告  乙○○
上列被告因詐欺案件，經檢察官提起公訴（98年度偵字第4097號
），本院判決如下：
    主  文
乙○○幫助意圖為自己不法之所有，以詐術使人將本人之物交付
，處有期徒刑肆月，如易科罰金，以新臺幣壹仟元折算壹日。
    事  實
一、乙○○可預見提供銀行帳戶予姓名年籍不詳之人使用，可能
    幫助不詳之犯罪集團從事財產犯罪行為，作為取得財物或財
    產上利益之管道，竟基於縱使該人將其帳戶用以從事詐欺取
    財之財產犯罪行為，亦不違反其本意之幫助犯意，而於民國
    97年6 月22日至同年8 月7 日間某日，在臺灣地區某不詳處
    所，將其彰化銀行中壢分行（下稱彰化銀行）帳號00000000
    000000號帳戶之存摺、金融卡與密碼，交予某真實姓名年籍
    不詳之成年人，藉以幫助該成年人所屬詐欺集團從事財產犯
    罪之犯行。嗣該犯罪集團成員即意圖為自己不法之所有，基
    於詐欺取財之犯意聯絡，於97年8 月7 日上午9 時許，撥打
    電話予人在台中縣太平市之甲○○，佯為臺北地方法院檢察
    官，謊稱甲○○身分證遭盜用又經傳喚3 次未到，需領款存
    入指定帳戶云云，並接續於翌（8 ）日上午10時許，再度以
    電話指示甲○○匯款至指定之上開乙○○帳戶云云，致甲○
    ○不疑有他，信以為真，依指示至臺中縣太平市○○○路兆
    豐銀行太平分行，臨櫃匯款新臺幣（下同）14萬元至上開乙
    ○○之彰化銀行帳戶內，旋即將款項提領。甲○○匯款後旋
    覺遭騙之情，乃報警循線查獲上情。
二、案經臺中縣政府警察局太平分局報請臺灣臺中地方法院檢察
    署檢察官呈請臺灣高等法院檢察署檢察長令轉臺灣桃園地方
    法院檢察署檢察官偵查起訴。
    理   由
一、證據能力：
  (一)按被告以外之人於審判外之言詞或書面陳述，除法律有規定
    者外，不得作為證據；又被告以外之人於審判外之陳述，雖
    不符合同法第159 條之1 至第159 條之4 之規定，但經當事
    人於審判程序同意作為證據，法院審酌該言詞陳述或書面陳
    述作成時之情況，認為適當者，亦得為證據。當事人、代理
    人或辯護人於法院調查證據時，知有第159 條第1 項不得為
    證據之情形，而未於言詞辯論終結前聲明異議者，視為有前
    項之同意，刑事訴訟法第159 條第1 項、第159 條之5 分別
    定有明文。查本判決下列所引用之被告以外之人甲○○於警
    詢之陳述，雖屬傳聞證據，惟被告知有上開傳聞證據資料，
    於準備程序及審理中均表示無意見而不予爭執（見本院審易
    卷第35頁，本院卷第31頁反面），且迄至言詞辯論終結前亦
    未聲明異議，審酌上揭證據資料作成時之情況，尚無違法不
    當或證明力明顯過低之瑕疵，亦認作為證據應屬適當，依刑
    事訴訟法第159 條之5 規定，認前揭傳聞證據資料例外有證
    據能力。
  (二)其餘本件認定事實所引用之本件卷內所有卷證資料（包含人
    證與文書證據、物證等證據）之證據能力，檢察官及被告於
    本院審理時均不爭執，且並無證據證明係公務員違背法定程
    序所取得；又卷內之各項文書證據，亦無刑事訴訟法第159
    條之4 第1 款、第2 款顯有不可信之情況，而不得作為證據
    之情形，均認有證據能力。
二、訊據被告乙○○對於其申辦取得上揭彰化銀行帳戶之存摺、
    提款卡、密碼，嗣該帳戶資料遭詐騙集團利用，使被害人甲
    ○○匯入款項，及款項旋遭提領等情，均坦認不虛（見臺灣
    臺中地方法院檢察署97年度核交字第2034號卷《下稱偵一卷
    》第14頁、本院卷第32頁反面），其中開戶之事，有彰化商
    業銀行中壢分行97年8 月28日彰壢字第0972659 號函檢附乙
    ○○開戶基本資料及交易明細表存卷可憑（見臺中縣警察局
    太平分局刑案偵查卷《下稱警卷》第17至18頁反面）；而被
    害人甲○○受騙詳情，則據其警詢、偵訊指訴歷歷（見警卷
    第1 至3 頁、臺灣臺中地方法院檢察署97年度偵字第24916
    號卷《下稱偵二卷》第5 至6 頁），並有被害人臺灣銀行存
    摺內頁影本、兆豐國際商業銀行國內匯款申請書1 紙、台北
    地方法院地檢署監管科收據1 紙、臺中縣警察局太平分局坪
    林派出所受理詐騙帳戶通報警示簡便格式表2 紙、內政部警
    政署反詐騙諮詢專線紀錄表1 紙等資料在案可佐（見警卷第
    5 至8 、12至14頁），此部分事實，首堪認定。
三、被告雖矢口否認犯罪，辯稱：伊所有該銀行帳戶存摺、提款
    卡及載有密碼之紙條，原係欲交給公司而攜出，但因公司主
    管不在，伊便至臺北、桃園等地遊玩，因而不慎遺失云云。
    （見本院易卷第34頁、偵一卷第15頁）。然查：
  (一)被告就其何以將上開存摺、提款卡及密碼紙條同時攜出一節
    ，先辯稱：我帶這些資料出去是要確認裡面還有沒有錢云云
    （見本院審易卷第30頁反面），經本院質以大可直接持提款
    卡查詢或存摺補摺即為已足，何須同時將存摺、提款卡、密
    碼紙條一併攜出時，即改辯稱：因為全部放身上比較安全云
    云（見本院審易卷第31頁），又辯稱：是因為應徵工作，公
    司要，所以攜出云云（見本院卷第17頁反面），再辯稱：不
    是因應徵工作之故，伊原本在那裡工作，因主管不在，伊便
    將存摺、提款卡、密碼紙條放在朋友的包包內，再和朋友到
    臺北、桃園去玩，因而遺失云云，反覆不一，已難信實。尤
    以被告帳戶於案發前之餘額僅剩3 元（見警卷第18頁反面）
    ，則被告既已無法以提款卡提領該等零頭金額，又何須將提
    款卡與存摺一併攜出，遑論將提款密碼紙條一併攜帶外出，
    顯非合理。
  (二)再其所辯遺失乙節，迄至本院言詞辯論終結前，始終無法提
    出與之相合之紀錄、人證或任何證物可供調查，復經彰化銀
    行中壢分行函覆以：被告帳戶並無掛失補發紀錄資料等語，
    有該行97年11月7 日彰壢字第0973492 號函在卷可稽（見偵
    一卷第9 頁），查無遺失之情形，所辯實難採信。
  (三)其雖辯以應徵工作云云，惟始終未能具體說明所應徵之公司
    名稱、地點等具體事項（見本院卷第17頁反面、第34頁），
    依其所辯：因為要應徵房地產公司，主管說要我的存摺影本
    等節（見本院卷第34頁），則既僅需交付存摺影本已足，即
    無同時攜帶提款卡、密碼紙條之需甚明，更見不實。
  (四)雖被告再辯稱：因主管不在，始將存摺、提款卡、密碼紙條
    放在朋友的包包內，再和朋友到臺北、桃園去玩而遺失云云
    （見本院卷第34頁），惟被告迄未能說明需交付存摺、提款
    卡、密碼紙條交予公司主管之緣由；縱為薪資匯入所需，亦
    僅需告知帳號或交付存摺影本即足，何須交付提款卡、密碼
    紙條？縱該主管不在，大可稍等候、另予公司其他主管、業
    務承辦人員，或放回原處妥善保管，焉有攜往四處遊玩之理
    。而金融帳戶事關個人財產權益保障，一般人均會妥善加以
    保管，避免遺失，且存放時將存摺、提款卡、密碼分開放置
    ，以避免遺失時遭人冒用，惟被告不自行謹慎保管，竟將存
    摺、提款卡、密碼紙條輕率置於他人包包內，甚至經過數日
    均未取回，所為舉措顯違常情。
  (五)衡以帳戶、提款卡若係申報失竊或遺失之物，則該帳戶即可
    能隨時被凍結，詐騙所得款項即無法領出，詐騙集團豈會輕
    易使用竊取或拾獲所得之帳戶為詐財轉帳之用？足認詐騙集
    團成員於向被害人詐騙時，顯有把握該帳戶不會遭被告掛失
    止付，此等確信，應係出於被告自願提供帳戶資料，雙方已
    達成協議而有共識。凡此事證，均足認被告所辯帳戶存摺、
    提款卡、密碼等遺失云云，顯不可採，被告應係自行將其持
    有之上開帳戶存摺、提款卡及密碼交予他人使用，至為灼然
    。又被告交付上開帳戶供他人使用之具體時間，雖因被告否
    認犯罪而未能得知，然自詐騙集團利用之情形，及被告所供
    ：97年7 月中旬至7 月底或8 月份之前（即所辯遺失之前）
    ，該帳戶均係伊在使用等節（見偵一卷第15頁，本院審易卷
    第30頁反面），仍可確認被告係在98年6 月22日即被告最後
    一次交易日至97年8 月7 日被害人匯款日間之某日，提供上
    開帳戶資料予他人使用，併此敘明。
  (六)按認定犯罪事實所憑之證據，並不以直接證據為限，即綜合
    各種間接證據，本於推理作用，為其認定犯罪事實之基礎，
    仍非法所不許，最高法院迭著有27年滬上字第64號、29年上
    字第3362號、32年上字第67號等判例可資參酌；次按任何人
    均可辦理金融帳戶存摺、金融卡使用，如無正當理由，實無
    借用他人存摺、金融卡使用之理，而金融存摺、金融卡及密
    碼亦事關個人財產權益之保障，其專有性甚高，除非本人或
    與本人親密關係者，難認有何理由可自由流通使用該存摺、
    金融卡及密碼，一般人均有妥為保管及防止他人任意使用之
    認識，縱特殊情況偶需交付他人使用，亦必深入瞭解用途及
    合理性，始予提供，且該等專有物品如落入不明人士手中，
    而未加以闡明正常用途，極易被利用為與財產有關之犯罪工
    具，而有犯罪意圖者，非有正當理由，竟徵求他人提供帳戶
    ，客觀上可預見其目的，係供為某筆資金之存入，後再行領
    出之用，且該筆資金之存入及提領過程係有意隱瞞其流程及
    行為人身分曝光之用意，一般人本於一般認知能力均易於瞭
    解，報章媒體復一再披露詐騙集團為規避查緝，故使用他人
    帳戶以遂行詐欺之不法犯罪態樣，被告為一智慮健全、有社
    會經驗之成年人，對此自難諉為不知，被告任意交付帳戶存
    摺等物予他人，該人既有使用帳戶存摺之需，竟不思自行申
    辦，反大費周章收集他人帳戶使用，顯與一般交易常情相悖
    ，則其用途實屬可疑，被告應可預見其將金融帳戶存摺、提
    款卡、密碼等物提供他人使用，將幫助他人實施財產犯罪，
    竟仍將其上開銀行帳戶存摺、金融卡及密碼交付該來路不明
    之人，是縱無證據證明被告明知該人之犯罪態樣係以該帳戶
    供詐欺取財之用，惟其顯具縱有人以其金融帳戶實施詐欺取
    財犯罪亦不違背其本意之幫助意思至明。
  (七)綜上所述，被告所辯各節，無非畏罪飾卸之詞，不足採信，
    本案事證明確，其犯行洵堪認定，應依法論科。
四、按對於犯罪與正犯有共同之認識，而以幫助之意思，對於正
    犯資以助力，而未參與實行犯罪之行為者，即屬刑法上之幫
    助犯。本件被告基於幫助之犯意，提供前述帳戶存摺、提款
    卡及密碼予他人使用，已如前述。嗣該取得帳戶存摺、提款
    卡之成年人或其轉受者與他人共同利用被告之幫助，使上開
    被害人因受施詐術而陷於錯誤，因而匯款至被告所提供之帳
    戶，雖無證據足以證明被告有參與詐欺取財罪構成要件之行
    為，但被告以幫助之犯意參與犯罪構成要件以外之行為，仍
    應認其係詐欺取財罪之幫助犯。
五、查本件向被告取得帳戶資料之不詳姓名成年人為犯罪集團成
    員，核該集團成員所為，均係犯刑法第339 條第1 項之詐欺
    取財罪。該成年犯罪集團成員間，有犯意聯絡及行為分擔，
    為共同正犯。被告基於幫助之意思，提供所有之上開帳戶存
    摺、提款卡及密碼，而對於正犯即收受者犯詐欺罪資以助力
    ，所為係基於幫助普通詐欺之犯意而參與構成要件以外之犯
    行，核其所為，係犯刑法第30條第1 項前段、第339 條第1
    項之幫助詐欺取財罪。被告以幫助之意思，參與構成要件以
    外之行為，為幫助犯，依刑法第30條第2 項規定，依正犯之
    刑減輕之。爰審酌被告提供帳戶予他人使用之犯罪行為導致
    犯罪追查不易，形成查緝死角，本件被害人甲○○，遭詐匯
    入被告帳戶內金額140,000 元，嗣因被害人報警凍結帳戶後
    領回39,000餘元（見偵二卷第5 頁），對被害人所造成損害
    及社會治安危害之程度，犯後未見悔意，公訴人具體求刑有
    期徒刑6 月尚嫌過重等一切情狀，量處如主文所示之刑，並
    依刑法第41條第1 項前段諭知如易科罰金之折算標準，以示
    懲儆。被告提供犯罪集團成員使用之上開存摺、金融卡，因
    未扣案，無從證明現存在，為免將來執行發生困難，不另為
    沒收之諭知，併此敘明。
據上論斷，應依刑事訴訟法第299 條第1 項前段，刑法第30條第
1 項前段、第2 項、第339 條第1 項、第41條第1 項前段，刑法
施行法第1 條之1 第1 項、第2 項前段，判決如主文。
本案經檢察官陳仁傑到庭執行職務。
中    華    民    國    98    年    10    月    28    日
                  刑事第九庭  審判長法  官  吳為平
                                    法  官  林玉蕙
                                    法  官  蘇琬能
以上正本證明與原本無異。
如不服本判決應於收受判決後10日內向本院提出上訴書狀，並應
敘述具體理由。其未敘述上訴理由者，應於上訴期間屆滿後20日
內向本院補提理由書( 均須按他造當事人之人數附繕本) 「切勿
逕送上級法院」。
                                    書記官  何伊羚
中    華    民    國    98    年    10    月    28    日
附錄本案論罪科刑法條：
中華民國刑法第339條第1項（普通詐欺罪）
意圖為自己或第三人不法之所有，以詐術使人將本人或第三人之
物交付者，處5 年以下有期徒刑、拘役或科或併科1 千元以下罰
金。


司法院資訊處製作；財團法人民間司法改革基金會備份。
